【裁判字號】    98,消債更,136
【裁判日期】    980930
【裁判案由】    更生程序
【裁判全文】
臺灣嘉義地方法院民事裁定           98年度消債更字第136號
聲  請  人
即 債務 人  甲○○
                        號
上列當事人因消費者債務清理事件聲請更生，本院裁定如下：
    主  文
債務人甲○○自民國九十八年九月三十日十七時起開始更生程序
。
命本院司法事務官進行本件更生程序。
    理  由
一、按債務人不能清償債務或有不能清償之虞者，得依本條例所
    定更生程序，清理其債務。債務人無擔保或無優先權之債務
    總額未逾新臺幣（下同）1,200萬元者，於法院裁定開始清
    算程序或宣告破產前，得向法院聲請更生。債務人對於金融
    機構因消費借貸、自用住宅借款、信用卡或現金卡契約而負
    債務，在聲請更生或清算前，應提出債權人清冊，以書面向
    最大債權金融機構請求協商債務清償方案，並表明共同協商
    之意旨。自債務人提出協商請求之翌日起逾30日不開始協商
    ，或自開始協商之翌日起逾90日協商不成立，債務人得逕向
    法院聲請更生。又法院開始更生程序之裁定，應載明其年、
    月、日、時，並即時發生效力。法院裁定開始更生或清算程
    序後，得命司法事務官進行更生或清算程序，必要時得選任
    律師、會計師或其他適當之自然人或法人一人為監督人或管
    理人，消費者債務清理條例第3條、第42條第1項、第151條
    第1項、第153條、第45條第1項、第16條第1項分別定有明文
    。
二、聲請意旨略以：聲請人即債務人有不能清償債務情事，於消
    費者債務清理條例施行後，曾以書面向最大債權銀行請求共
    同協商債務清償方案，但因聲請人每月收入僅約18,900元，
    配偶為大陸地區人民，甫產一子需扶養，銀行要求每月還款
    16,970元，聲請人無法負擔，且其無擔保或無優先權之債務
    總額未逾1,200萬元，復未經法院裁定開始清算程序或宣告
    破產，爰聲請更生等語。
三、聲請人債務總額共計約3,256,988元，於民國98年4月間向國
    泰世華商業銀行股份有限公司（下稱國泰世華銀行）提出前
    置協商申請，銀行提供180期、0％利率、月繳16,970元之協
    商方案，聲請人表示只能負擔10,000元，致未能成立協商等
    情，有聲請人提出之債權人清冊、財團法人金融聯合徵信中
    心當事人信用報告、前置協商不成立通知書等為證，並有國
    泰世華銀行98年9月25日陳報狀附前置協商資料在卷可稽。
    本件協商不成立，聲請人據以聲請更生，符合前揭前置協商
    程序之規定。
四、聲請人主張目前任職於福聯工程行，月薪約18,900元等情，
    有聲請人提出之在職證明書及薪資袋為證，核與福聯工程行
    出具證明書所載薪資金額相符（151,2008），再參酌卷附
    綜合所得稅各類所得資料清單、財產歸屬資料清單、銀行存
    摺、稅務電子閘門財產所得調件明細表等資料，尚無不符，
    應屬可採。聲請人主張每月必要生活支出包括伙食費6,000
    元、嬰兒奶粉2,000元、尿片1,000元、勞健保費786元、油
    費600元、電話費500元、機車保險費550元，共計11,436元
    等情，雖提出勞健保資料、電信費帳單、配偶身分證資料、
    信用卡消費明細帳單、強制汽車責任保險費收據等為證，惟
    本院參酌行政院內政部所公告97及98年度臺灣省低收入戶最
    低生活費用每人每月為9,829元（以每年家庭收入調查，計
    算出平均每人每月消費支出之60％作為最低生活費），本院
    認聲請人每月必要生活費用（包含食、衣、住、行等），以
    每月9,829元計算，應屬合理。以聲請人每月收入扣除上開
    個人必要生活費用後，剩餘9,071元，尚有初生嬰兒需扶養
    ，則聲請人每月收入扣除個人必要生活支出及扶養費用後，
    所餘金額顯不足清償上揭16,970元之協商還款方案，是聲請
    人主張有不能清償債務情形乙節，應可採信。
五、綜上，本件聲請人於消費者債務清理條例施行後，以書面向
    最大金融機構請求共同協商債務清償方案，有不能清償債務
    情事而不成立，已如上述，又查無聲請人有消費者債務清理
    條第6條第3項、第8條或第46條各款所定應駁回更生聲請之
    事由存在，則聲請人向本院聲請更生，應屬有據，並依首開
    規定命司法事務官進行本件更生程序，爰裁定如主文。
中    華    民    國    98    年    9     月    30    日
                  民事第三庭  法  官  陳端宜
上為正本係照原本作成。
本件不得抗告。
本裁定已於民國98年9月30日下午17時公告。
中    華    民    國    98    年    9     月    30    日
                              書記官  王美珍


司法院資訊處製作；財團法人民間司法改革基金會備份。
